【裁判字號】    91,訴,2607
【裁判日期】    920310
【裁判案由】    侵權行為損害賠償
【裁判全文】
臺灣板橋地方法院民事判決  九十一年度訴字第二六○七號
    原      告  甲○○
    被      告  乙○○
    訴訟代理人  羅玉珍
右當事人間請求侵權行為損害賠償事件，由刑事庭移送民事庭審理（九十一年度附民
字第三三九號），本院判決如左：
    主      文
被告應給付原告新臺幣捌仟零肆拾捌元，及自民國九十一年八月九日起至清償日止按
週年利率百分之五計算利息。
原告其餘之訴駁回。
訴訟費用由被告負擔千分之一，餘由原告負擔。
    事實及理由
一、原告主張：被告係原告配偶蔡健（即本院九十一年度訴第二六０八號之原告，與
    本件合併審理，分別判決）前妻羅焱珍之父親，原告與他案原告蔡健因不滿訴外
    人羅焱珍以電話不停騷擾，二人乃於民國九十年七月二十日晚上十一時許，前往
    訴外人羅焱珍位於臺北縣永和巿民生路四十七巷十二弄十三號四樓住處，欲找訴
    外人羅焱珍理論，二人至前開被告住處時，他案原告蔡健因找車位停車，乃由原
    告先行上樓找訴外人羅焱珍理論，適訴外人羅焱珍不在家中，被告見原告前來尋
    其女理論，心生不滿，竟基於傷害之概括犯意，徒手抓傷原告之胸部，原告遂呼
    喊他案原告蔡健，他案原告蔡健聽聞呼喊衝至樓梯間，被告見狀，竟承前故意，
    徒手毆打原告，致原告受有右眼挫傷及鼻擦傷之傷害。原告因此受有如下之損害
    ：醫療費用：一萬元；勞動收入損失：九十九萬元；非財產上損害：即精
    神慰撫金四百萬元。是以，爰依據侵權行為之法律關係，請求被告給付原告新臺
    幣（下同）五百萬元及自起訴狀繕本送達被告之翌日即九十一年八月九日起至清
    償日止按週年利率百分之五計算之利息。
二、被告則以：伊並未傷害原告及他案原告蔡健，係因原告於深夜至家中，被告將之
    推出，不清楚原告何以受傷。且原告提出之醫療單據所載之病情與其主張所受傷
    害無關，況被告係基於防衛，始將原告推出屋外，原告縱受傷，其所受之痛苦亦
    不大。伊係國小畢業，現年七十三歲，退休前從事水泥工作，現無業而由子女撫
    養，為此聲明駁回原告之訴云云，資為抗辯。
三、得心證之理由：
（一）本件原告主張遭為被告毆傷之事實，雖為被告所否認，辯稱：伊僅將原告推出
      屋外，並未毆打原告云云。惟查，上開被告傷害原告之行為，業經本院九十一
      年度易字第一九八０號判決被告連續傷害人之身體，處拘役四十日，如易科罰
      金以三百元折算一日，嗣經被告上訴，復經臺灣高院法院九十一年度上易字第
      三二五九號刑事判決駁回上訴而告確定，有上開刑事判決書各一件附卷可稽，
      該傷害案件認定被告傷害事實如下：「乙○○（即本件被告）係蔡健（即他案
      原告）前妻羅焱珍之父親，與蔡健曾有直系姻親關係，而為家庭暴力防治法之
      家庭成員。因蔡健、甲○○（即本件原告）夫婦二人對羅焱珍有怨隙，乃於民
      國九十年七月二十日下午十一時許，前去羅焱珍位於臺北縣永和巿民生路四十
      七巷十二弄十三號四樓住欲找羅焱珍理論, 抵達該處一樓時，蔡健去停放機車
      ，而由甲○○先行上樓，適羅焱珍不在家中，乙○○開門後，因見甲○○進入
      屋內不斷叫罵，乃心生不滿，竟基於傷害之概括犯意，先徒手抓傷甲○○之胸
      部，嗣見蔡健亦抵達其住處門口，又在門口樓梯間出拳毆打蔡健之臉部，致蔡
      健受有右眼挫傷及鼻擦傷之傷害，甲○○則受有胸部抓傷之傷害。」，經本院
      依職權調閱臺灣板橋地方法院檢察署九十一年度偵字第四二三五號、本院九十
      一年度易字第一九八０號、臺灣高等法院九十一年度上易字第三二五九號傷害
      刑事案卷核實無訛，被告空言置辯，尚難採信，自堪信原告之主張為真實。
（二）按因故意或過失不法侵害他人之權利者，負損害賠償責任，民法第一百八十四
      條第一項前段定有明文。被告出拳毆打原告之臉部，造成原告受有右眼挫傷及
      擦傷等傷害，業如前述，則被告出拳之行為與原告之受傷間，有相當因果關係
      ，原告主張被告應負侵權行為之責任，於法有據。
（三）次應審究者，厥為原告請求之各項損害及其數額，爰分述如后：
    (1)醫療費用部分：
    1.原告主張本件傷害發生後，除受有胸部抓傷傷害外，尚因被告之傷害行為，造
      成伊精神上之壓力，且持續服用中藥之事實，雖據提出臺北巿立療養院藥單、
      國立臺灣大學醫學院附設醫院（以上簡稱「台大醫院」）醫療費用收據等影本
      為證，惟據被告否認為真正，並辯稱：原告之精神疾病與本件傷害之行為無關
      等語。經查，本件傷害行為係發生於九十年七月二十日晚上十一時許，且原告
      於事發時僅受有胸部抓傷之傷害，業如前述，其所受傷害並不嚴重，何以造成
      其精神壓力且有繼續服用中藥之必要乙節，未經原告舉證以實其說，自難信為
      真實，原告所提出之臺北巿立療養院藥單，係九十一年七月一日，至台北巿立
      療養院就診時，醫師所開立之理思必妥錠，該藥物係一精神安定劑，核與本件
      傷害結果無相當因果關係。另經本院依據原告提出之台大醫院費用收據之記載
      ，該費用係於九十年七月二十一日所支出，且前開刑事案卷卷附之診斷證明書
      亦係由台大醫院所開具，自堪信上述費用收據所載費用係為診治本件傷害所支
      出者，其中僅一千零四十八元（30+398+200+420=1048 ）係其自行支出者。又
      按當事人因傷害所支出之診斷書費用，非係因侵權行為所生財產上之損害，不
      得請求賠償，最高法院六十六年第五次民庭庭推總會議決議（二）可資參照，
      前揭醫療收據中，於下列費用係（診斷）證明書費：台大醫院００七二一一Ｐ
      Ｃ００一八號、００七二一一ＰＣ００二０號收據所載證明書費各一百元，係
      開立證明書之費用，非因本件侵權行為直接所造成之損害，不得請求。綜上所
      述，原告得請求台大醫院部分之醫療費用一千零四十八元，核無不合，應予准
      許。逾此部分之請求，自非正當。
    (2)勞動收入損失部分：
      次按損害賠償之債，以有損害之發生及有責任原因之事實，並二者之間，有相
      當因果關係為成立要件，故原告所主張損害賠償之債，如不合於此項成立要件
      者，即難謂有損害賠償請求權存在。又民法第二百十六條第一項規定：「損害
      賠償，除法律另有規定或契約另有訂定外，應以填補債權人所受損害及所失利
      益。」，營業損害，雖非醫療費用，但被害人因傷以致無法工作所失利益，如
      與加害人之侵權行為有相當果關係，自得請求加害人賠償。原告主張本件傷害
      事件發生之後，造成無法獨力經營中藥行生意，須與他案原告蔡健輪流看店，
      致損失勞動上收入九十九萬元云云，固據提出畢業證書、技術士證等影本各一
      紙為證，被告雖不否認前開文件之真正，惟辯稱：原告於本件事件後，仍與他
      案原告蔡健經營中藥行，並無勞動收入之損失等語，經查，被告於本件之不法
      侵害行為係抓傷原告，且原告僅受胸部抓傷之傷害，傷勢甚微，其並未提出因
      受傷而無法經營中藥行生意或從事其工作之證明，從而原告請求被告賠償勞動
      收入九十九萬元，自難准許。
    (3)傷害之非財產損害部分：
      按不法侵害他人之身體、健康、名譽或自由者，被害人雖非財產上之損害，亦
      得請求賠償相當之金額。民法第一百九十五條第一項前段定有明文。查原告受
      有胸部抓傷之傷害，精神確受有痛苦，其係私立華夏工商專科學校二年制建築
      工程科畢業，領有建築製圖技術士之證照，現與他案原告蔡健共同經營神農國
      藥行，有畢業證書與行政院勞工委員會製發之技術士證等影本各一紙附卷可稽
      ，對此被告並無爭執，自堪信原告前開主張為真正，而被告出生於二十一年六
      月二十五日，在為傷害行為時（九十年七月二十日），係六十九歲，現無業而
      由子女撫養，是以，本院斟酌兩造之身分、地位、經濟地位及原告因此傷害所
      感受之精神上痛苦等一切情狀，認為原告請求四百萬元，已屬過高，應予核減
      為七千元，方屬公允，逾此數額之請求，為無理由。
（四）從而，原告基於侵權行為之損害賠償請求權，請求為侵權行為之被告賠償原告
      八千零四十八元（1048+7000=8048），及自起訴狀繕本送達被告翌日即九十一
      年八月九日起至清償日止，依週年利率百分之五計算之遲延利息，洵屬正當，
      應予准許。逾此部分所為之請求，為無理由，應予駁回。
據上論結，本件原告之訴，為一部有理由，一部無理由，依民事訴訟法第七十九條但
書，判決如主文。
中      華      民      國    九十二    年      三      月      十      日
                                臺灣板橋地方法院民事第二庭
~B法  官  徐福晉
右正本證明與原本無異。
如不服本判決，應於判決送達後廿日，內向本院提出上訴狀。
中      華      民      國    九十二    年      三      月      十      日
~B書記官  陳倨篁


司法院資訊處製作；財團法人民間司法改革基金會備份。
